【裁判字號】    89,交易,164
【裁判日期】    891017
【裁判案由】    過失致死
【裁判全文】
臺灣臺中地方法院刑事判決                        八十九年度交易字第一六四號
    公  訴  人  臺灣臺中地方法院檢察署檢察官
    被      告  乙○○
    選任辯護人  吳雪如
                陳怡成
右列被告因過失致死案件，經檢察官提起公訴（八十九年度偵字第二一一一號），本
院判決如左：
    主  文
乙○○因過失致人於死，處有期徒刑伍月。如易科罰金，以參佰元折算壹日。緩刑貳
年。
    事  實
一、乙○○於民國八十八年十一月十日下午，駕駛車牌號碼ＳＯＸ—三一五號機車，
    沿台中縣梧棲鎮○○路由東往西行駛，於當日十三時三十分許，途經該路與和平
    街口前遇紅燈暫停後，欲往前移動以閃避一輛違規逆向進入中棲路慢車道之大貨
    車（駕駛人及車號均不詳）時，起步前原應注意前方有無車輛，並應讓行進中之
    車輛優先通行，而依當時情形，並非不能注意，竟疏於注意，貿然起步向前駛入
    上開路口，遂撞及沿和平街由南往北橫越該路口而由楊昭雄所駕駛之車牌號碼Ｓ
    ＰＪ—九四一號機車，致楊昭雄受有頸椎外傷合併頸椎骨折、消化道出血等傷害
    ，經送醫救治後，延至八十八年十二月十三日十四時二十六分不治死亡。乙○○
    於肇事後，犯罪未發覺前，隨即請附近居民幫忙報警，並自己叫救護車隨楊昭雄
    至醫院就醫，不逃避接受裁判而向至醫院處理之警員自首承認其為肇事人及肇事
    情形。
二、案經臺中縣警察局清水分局報請臺灣臺中地方法院檢察署檢察官相驗後自動檢舉
    偵查起訴。
    理  由
一、訊之被告乙○○對於右開時、地駕機車肇事之事實，固供認不諱，惟否認有任何
    過失，辯稱：（一）伊當時為閃避逆向違規之大貨車，而將機車挪至旁邊，適事
    故路口號誌燈已從紅燈轉為綠燈時，始慢速起步往前騎乘，且已騎至和平街中線
    位置，而該街口面寬十五公尺，可知起步後行至該處已有一段時間，始突與被害
    人楊昭雄所騎乘之機車衝撞，顯見被害人突闖紅燈，非伊所能注意；（二）被害
    人於事故發生時送醫，僅臉、頸、頭皮之表淺擦傷，並無嚴重外傷，若非被害人
    楊昭雄本身患有僵直性脊椎炎及消化道潰瘍，則不會造成頸椎骨折，更不會引發
    十二指腸潰瘍，終因手術後狀況不佳而死亡，是被告之行為與被害人之死亡間並
    無因果關係等語。惟查：
    （一）按「上訴人充當汽車司機，駕駛公共汽車在某街附近將某甲壓傷身亡，雖
          係以某甲突由馬路橫過為注意力所不及，並警察已做放行手勢，即可照常
          行駛相辯解，然上訴人行車通衢，對於路上行人之有無，已應為相當之注
          意，…至警察做放行手勢，為其指揮交通之一種手段，而途中有無發生危
          險之可能，仍應由行車之駕駛者為充分之注意，自難以一經警察做放行手
          勢，即可不負注意之責任」，及「汽車司機有隨時警戒前方，預防危險發
          生之義務，…」最高法院二十四年上字第一六九六號與三十八年臺上字第
          一六號分別著有判例。依上開判例意旨，是以交通號誌係指揮交通之一種
          手段，綠燈號誌僅表示駕駛人可前進行駛而已，駕駛人於行駛中仍須按道
          路交通安全規則第九十四條第三項之規定，注意車前狀況並隨時採取必要
          之安全措施，並非見到綠燈號誌即可不注意車前狀況而任意行駛，此參酌
          道路交通安全規則第九十三條第一項第四款及第九十四條第三項之規定：
          「按車輛行駛時，駕駛人應注意車前狀況…，隨時採取必要措施，…」即
          明。本件被告騎乘前開機車行至上開路口之際，縱使被害人闖紅燈，被告
          亦應注意車前有被害人駕駛之機車由其左前方而來，且依當時之路況、視
          線並無不能注意之情事，竟疏未注意，因而與之發生碰撞，揆諸前開法律
          之規定及判例之旨趣，自難認其已盡應注意之能事應負過失之責。
    （二）被害人之死亡係因頸椎骨折而行頸椎固定復合手術後，因併發十二指腸潰
          瘍及出血，復因進行剖腹探查及半胃切除手術，引發呼吸衰竭而不治死亡
          ，亦經證人即醫師甲○○到庭證稱：被害人楊昭雄於本次車禍前即有僵直
          性脊椎炎、腸胃潰瘍及肺功能不良等宿疾；因被害人肺功能不良，經車禍
          脊椎受傷而影響呼吸機能，且被害人素有十二指腸潰瘍，比較容易產生出
          血，又經車禍手術及僵直性脊椎炎產生壓力潰瘍合併出血，致引起呼吸衰
          竭死亡等語。此外，並有道路交通事故調查報告表、車損及現場照片附卷
          可稽。又被害人確因本件車禍死亡，亦經檢察官督同法醫師相驗屬實，有
          勘驗筆錄、驗斷書及相驗屍體證明書在卷可稽，足徵被害人之死亡與上訴
          人之車禍過失之間，顯有相當因果關係，是被告犯行堪以認定。
三、核被告所為，係犯刑法第二百七十六條第一項之過失致人於死罪。又被告於肇事
    後，在犯罪未發覺前，隨即請附近居民幫忙報警，並自己叫救護車隨楊昭雄至醫
    院就醫，不逃避接受裁判而向至醫院處理之警員自首承認其為肇事人及肇事經過
    等情，業據被告供述在卷，復有道路交通事故調查報告表在卷可考，核與自首要
    件相符，依法減輕其刑。爰審酌被告肇事後已與被害人家屬以新台幣七十萬元達
    成和解賠償損害，有被害人家屬之刑事撤回告訴狀一紙附卷可稽，及其過失程度
    、被害人本身之身體狀況、被害人家屬所受傷痛程度與被告之犯後態度及尚在就
    學等一切情狀，量處如主文所示之刑並諭知易科罰金之折算標準。又被告尚無前
    科，前未曾受有期徒刑以上刑之宣告，此有臺灣高等法院被告全國前案紀錄表一
    份在卷可按，其因過失致犯本案，事後坦承過失犯行，並與被害人家屬和解賠償
    損害，經此科刑教訓，當知所警惕，應無再犯之虞，本院認其所受刑之宣告，以
    暫不執行為適當，併予宣告緩刑二年，以啟自新。
據上論斷，應依刑事訴訟法第二百九十九條第一項前段，刑法第二百七十六條第一項
、第六十二條前段、第四十一條、第七十四條第一款，罰金罰鍰提高標準條例第一條
前段、第二條，判決如主文。
中      華      民      國      八十九      年      十    月    十七    日
                                      臺灣臺中地方法院交通法庭
                                          法  官  許  金  樹
右正本證明與原本無異。
如不服本判決，應於判決送達後十日內，向本院提出上訴狀。
                                          書記官
中      華      民      國      八十九      年      十    月    二十    日
附錄論罪科刑法條：
刑法第二百七十六條第一項：
因過失致人於死者，處二年以下有期徒刑、拘役或二千元以下罰金。


司法院資訊處製作；財團法人民間司法改革基金會備份。
